臺灣高等法院刑事判決
109年度上訴字第2900號
上  訴  人  
即  被  告  林偉杰

選任辯護人  武傑凱律師
            曹智涵律師
            劉世興律師
上  訴  人  
即  被  告  葉榮琪
0
選任辯護人  張運弘律師
上列上訴人因殺人未遂等案件，不服臺灣桃園地方法院108年度
訴字第771號，中華民國109年6月5日第一審判決（起訴案號：臺
灣桃園地方檢察署107年度偵字第32154號、108年度偵字第5973
號），提起上訴，本院判決如下：
    主  文
上訴駁回。
    事  實
一、林偉杰（綽號雞排）明知可發射子彈具有殺傷力之改造手槍
    及具有殺傷力之子彈，均為槍砲彈藥刀械管制條例所列管之
    管制物品，未經中央主管機關許可，不得無故持有，竟基於
    持有可發射子彈具有殺傷力之改造手槍及具有殺傷力子彈之
    犯意，於民國106 年10、11月間某日，在位於新北市○○區○○
    ○街00號○樓住處，收受其父親林昌春（106 年12月間已歿）
    所交付之具有殺傷力，擊發功能正常，可供擊發適用子彈使
    用之改造手槍1 支（含彈匣1 個）及具有殺傷力之制式子彈
    1 顆而持有之，並將上開槍枝及子彈置於其上開住處內。
二、緣林偉杰與張貽豪有金錢借貸關係，因不滿張貽豪履對其催
    債，竟夥同葉榮琪（綽號悠馬）、陳彥儒、李翊賓（綽號阿
    賓）、許勝傑（陳彥儒、李翊賓、許勝傑部分業經臺灣桃園
    地方法院以簡易判決處刑確定）及數名真實姓名年籍不詳之
    成年男子，共同基於妨害自由之犯意聯絡，於107 年8 月11
    日20時許，以通訊軟體與張貽豪聯繫佯稱商談債務，並約定
    於同日23時許，在桃園市○○區○○路000 號中國信託銀行前會
    面。再由陳彥儒駕駛車牌號碼000-0000號自小客車，搭載林
    偉杰、李翊賓、許勝傑，葉榮琪駕駛車牌號碼0000-00 號自
    小客車前往上址，待張貽豪駕車抵達後，趁張貽豪不注意，
    一群人先以徒手推擠或毆打方式將張貽豪推入車牌號碼000-
    0000號自用小客車車內，由陳彥儒駕駛，李翊賓、許勝傑分
    別坐在張貽豪兩旁並壓制住張貽豪，林偉杰及數名真實姓名
    年籍不詳之成年男子再搭乘葉榮琪所駕駛之自小客車，2 臺
    車一同前往位於桃園市桃園區經國路上絕色汽車旅館。嗣上
    開一行人抵達絕色汽車旅館後，林偉杰、葉榮琪及數名真實
    姓名年籍不詳之成年男子偕同張貽豪進入306 號房內，限制
    張貽豪之人身自由，陳彥儒、李翊賓與許勝傑則在車庫等候
    ，林偉杰在進入306 號房內時並攜帶其持有之上開具殺傷力
    手槍1 支（未扣案）及子彈1 顆，林偉杰與張貽豪協商債務
    過程中，葉榮琪因不滿張貽豪之回應，另基於傷害之犯意突
    然持刀劃傷張貽豪左小腿1 刀，致張貽豪受有左小腿約20公
    分長開放性傷口，之後葉榮琪即短暫離開306 號房去購買食
    鹽水、紗布等物。林偉杰又因張貽豪之回答不合其意，另基
    於傷害之犯意，持持有之上開具有殺傷力之手槍朝張貽豪射
    擊一槍，致張貽豪受有左臀槍傷、左側股骨轉子間粉碎性骨
    折等傷害，造成張貽豪短暫昏迷，林偉杰即至車庫指示陳彥
    儒等人將張貽豪送醫。陳彥儒即駕駛車牌號碼000-0000號自
    用小客車，搭載張貽豪、李翊賓、許勝傑等人，葉榮琪則單
    獨駕駛車牌號碼0000-00 號自小客車尾隨在後，2 車到達桃
    園市○○區○○路000 號敏盛醫院急診室門口，李翊賓、許勝傑
    將張貽豪抬下車子放置急診室門口之輪椅上，2 車分別駕車
    離去。
三、案經張貽豪訴由桃園市政府警察局桃園分局移送臺灣桃園地
    方檢察署檢察官偵查起訴。
    理  由
壹、程序部分：
    本判決以下所引具傳聞性質之各項供述證據經本院於審理期
    日調查證據時提示並告以要旨後，未據當事人於言詞辯論終
    結前就證據能力部分有所異議，本院復查無該等證據有違背
    法定程序取得或顯不可信之情形，依據刑事訴訟法第159條
    之5規定，自應認為均有證據能力。至其餘認定事實所引用
    之非供述證據，並無證據證明係公務員違背法定程序所取得
    ，亦無刑事訴訟法第159條之4顯有不可信之情況與不得作為
    證據之情形，且經本院於審理期日依法進行證據之調查、辯
    論，依同法第158條之4規定之反面解釋，亦均應有證據能力
    。
貳、實體部分：
一、認定犯罪事實之證據及理由：
　　訊據被告林偉杰、張榮琪對於上開犯罪事實均坦承不諱(本
    院卷第147至149頁)，經查：
  ㈠上揭犯罪事實一部分，前亦據被告林偉杰於警詢、偵查、原
    審訊問、準備程序及審理時均坦承不諱（見107 年度偵字第
    32154 號卷【下稱偵32154 號卷】第6 至8 頁、第44至46頁
    、107 年度聲羈字第699 號卷【下稱聲羈卷】第13至17頁背
    面、原審卷一第164 至165 頁、第327 頁、卷三第47至48頁
    、第181 至184 頁），經核與證人即告訴人張貽豪於偵查及
    原審審理時所證述，被告林偉杰持槍對其射擊之情節大致相
    符（見107 年度他字第6766號卷【下稱他卷】第96至97頁背
    面、原審卷三第99至129 頁）；又張貽豪並因此受有左臀槍
    傷、左側股骨轉子間粉碎性骨折等傷害而在長庚醫療財團法
    人林口長庚紀念醫院接受診療，有該院之107 年8 月20日診
    斷證明書1 份在卷可佐（見他卷第32頁），另有張貽豪遭槍
    擊取出之彈頭照片1 張（108 年度偵字第5973號卷【下稱偵
    5973號卷】二第24頁）、桃園市政府警察局桃園分局108 年
    5 月31日桃警分刑字第1080028141號函暨內政部警政署刑事
    警察局108 年5 月21日刑鑑字第1080020445號鑑定書等附卷
    可參（見偵32154 號卷第186 至187 頁背面），足見被告之
    自白供述，確與事時相符。至於本件雖未扣得被告林偉杰持
    有之改造手槍及子彈，因而未能加以鑑定槍彈是否具有殺傷
    力，然因張貽豪受有左臀槍傷、左側股骨轉子間粉碎性骨折
    等傷害之事實，再擊傷張貽豪而送鑑之彈頭因擊發撞擊人體
    後有變形且銅包衣彈頭，其上剩4 條右旋來復線，足證子彈
    有穿過衣服、人體後變形，而具有殺傷力等情，此有內政部
    警政署刑事警察局108年5 月21日刑鑑字第1080020445號鑑
    定書1 份附卷可參，亦足堪認定被告林偉杰上開持有之槍彈
    ，確實具有殺傷力無疑。
  ㈡上揭犯罪事實二部分，前亦據被告林偉杰、葉榮琪於原審訊
    問、準備程序及審理中均坦承不諱（見聲羈卷第13至17頁背
    面、原審卷一第164 至165 頁、第292 頁、第327 頁、卷三
    第47至48頁、第181 頁），亦核與證人即告訴人張貽豪於偵
    查及原審審理時具結指訴被害情節（見他卷第96至97頁背面
    、原審卷三第99至129 頁），及證人即共同被告陳彥儒、李
    翊賓及許勝傑坦承妨害自由部分犯行之供述大致相符（見偵
    32154號卷第110 至111 頁背面、第180 至182 頁、原審卷
    一第289 至298 頁），並有告訴人張貽豪與被告林偉杰通訊
    軟體微信對話截圖11張、張貽豪之長庚醫療財團法人林口長
    庚紀念醫院107 年8 月20日診斷證明書、刑案現場照片48張
    、敏盛綜合醫院108 年10月29日敏總（醫）字第1080005091
    號函暨所附之張貽豪急診檢傷記錄、急診病歷記錄單、醫囑
    單及急診護理記錄單、急診護理記錄、急診會診單、照片影
    本1 份、長庚醫療財團法人林口長庚紀念醫院108 年11月26
    日長庚院林字第1081051422號函暨病歷光碟資料、長庚醫療
    財團法人林口長庚紀念醫院108 年12月24日長庚院林字第10
    81151540號函暨張貽豪之病歷光碟1 片等在卷可佐（見他卷
    第25至30頁、第32頁、第40至51頁背面、原審卷一第187 至
    201 頁、卷二全卷、卷三第9 頁），亦足認被告林偉杰、葉
    榮琪之上開任意性自白與事實相符。
  ㈢被告林偉杰所辯槍枝走火云云並不可採：被告林偉杰於警詢
    時稱：我僅是從我隨身背包內拿出一把槍，目的是想要嚇唬
    被害人，但不小心走火，才不慎誤傷張貽豪云云（見偵3215
    4 號卷第6 頁背面）；偵訊時供稱：中間因為我跟張貽豪在
    談話當中我們兩人有起爭執，我就從包包拿出一把手槍，本
    來想要嚇唬他，不知道為何槍枝走火就打到張貽豪的腿云云
    （見偵32154 號卷第45頁）；於原審訊問時稱：是我從包包
    裡面把槍拿出來，之後不知道為什麼就擊發了，我沒有往被
    害人的身上開槍，是朝地板開槍，就是槍拿出來之後，我比
    向地板，然後可能不會使用槍枝還是怎樣，就擊發了；因為
    他一直用言語激我，我就從包包裡拿槍出來，就朝地板開槍
    云云（見原審聲羈卷第13頁背面至16頁）；於原審準備程序
    時先稱：我拿槍起來作勢，沒有扣扳機，結果就砰一聲，我
    是對著地板扣扳機，他人是坐在椅子上，我確實沒有針對被
    害人開槍，我就站著這樣拉，就砰一聲我也嚇到，我也不知
    道為何射中他的臀部云云（見原審卷一第165 頁）；後又改
    稱：當時槍枝不小心走火，我沒有故意要開槍射擊告訴人的
    腿部，當時槍放在後面，我人就站起來，想說要讓他看看槍
    枝，拿起來嚇唬他而已，我要告知他我這裡有槍，然後我拿
    起槍就往後拉滑套，結果就突然砰一聲，我自己也嚇一跳，
    我沒有去扣扳機，我也不知道為何槍會擊發，當時我的槍口
    是對著地上云云（見原審卷一第327 頁）；又稱：我是不小
    心擦槍走火，我就把槍拿起來，假裝要嚇唬他，拉滑套，我
    沒有扣扳機，沒有對著他，我是對著地上，我拉滑套時，張
    貽豪已經有被砍傷了，我會拿槍嚇唬他是因為張貽豪有講一
    些話，我覺得有些不滿，我的槍本來是放在家裡，當天有帶
    到絕色汽車旅館，我沒有全程拿著槍，我是放在包包裡面，
    是我們講一講準備要離開時，我就從包包拿出槍來，拉一下
    ，想說要嚇他，就不小心走火了云云（見原審卷三第47至48
    頁）。又於原審審理時則供稱：我沒有對他開槍，是拉滑套
    不小心槍枝走火云云（見原審卷三第184 頁），顯見被告林
    偉杰對於究竟係槍枝走火、朝地板開槍、拉滑套不小心槍枝
    走火云云，說詞前後不一，已難採信。又被告林偉杰稱其槍
    口是對著地上云云，惟如槍口確實對著地上，即使子彈反彈
    ，亦不可能造成當時坐在椅子上之告訴人張貽豪左臀槍傷、
    左側股骨轉子間粉碎性骨折等傷害。另依告訴人張貽豪於原
    審審理時明確證述：我確定林偉杰在我對面，是他拿槍開我
    的，在林偉杰開槍之前，有看到他拉滑套，是在車庫時有看
    到，有拉滑套就可以擊發了，不需要再做一次，林偉杰開槍
    之前一直都是坐著，他是從桌子上拿起槍對我開槍等語（見
    原審卷三第110 頁、第115 至116 頁）。由上可見，被告林
    偉杰辯稱：是槍枝走火、朝地板開槍、拉滑套不小心槍枝走
    火云云，顯係避重就輕之詞，不足採信。
　㈣綜上證據及理由，本案事證明確，被告林偉杰、葉榮琪上開
    犯行均堪認定，自應依法論科。
二、論罪科刑部分：
  ㈠新舊法比較：
  ⒈按行為後法律有變更者，適用行為時之法律。但行為後之法
    律有利於行為人者，適用最有利於行為人之法律；刑法第2
    條第1 項定有明文。被告林偉杰、葉榮琪行為後，刑法第27
    7 條業於108 年5 月29日經總統修正公布，並於同年月31日
    施行。修正前刑法第277 條第1 項規定：「傷害人之身體或
    健康者，處3 年以下有期徒刑，拘役或（銀元）1 千元以下
    罰金」（依刑法施行法第1 條之1 第1 項、第2 項前段規定
    ，上開罰金刑之貨幣單位為新臺幣，且就所定數額提高為30
    倍）；修正後刑法第277 條第1 項則規定：「傷害人之身體
    或健康者，處5 年以下有期徒刑、拘役或（新臺幣）50萬元
    以下罰金。」，是修正後刑法第277 條第1 項之有期徒刑及
    罰金刑度均較修正前為高。經比較新舊法之結果，自以修正
    前刑法第277 條第1 項規定較有利於被告，依刑法第2 條第
    1 項前段規定，自應適用行為時即修正前刑法第277 條第1 
    項之規定。
  ⒉被告林偉杰、葉榮琪行為後，刑法第302 條雖於108 年12月2
    5日修正公布，並自同年月27日施行，惟查原條文於72年6 
    月26日後均未修正，故於94年1 月7 日刑法修正施行後，所
    定罰金之貨幣單位為新臺幣，且其罰金數額依刑法施行法第
    1 條之1第2 項前段規定提高為30倍。本次修法將上開條文
    之罰金數額調整換算後予以明定，自無新舊法比較問題，而
    應依一般法律適用原則，逕行適用裁判時法。
　⒊被告林偉杰行為後，槍砲彈藥刀械管制條例第4條、第7至9條
    等規定已於109年6月10日修正公布，同年月12日生效施行。
    此次修法是鑒於現行查獲具殺傷力之違法槍枝，多屬非制式
    槍枝，可遠距離致人死傷，且殺傷力不亞於制式槍枝，對人
    民生命、身體、自由及財產法益之危害，實與制式槍枝無異
    ；另因非制式槍枝之取得成本遠低於購買制式槍枝，且製造
    技術門檻不高、網路取得改造資訊容易，導致非制式槍枝氾
    濫情形嚴重，若區分制式與否而分別適用第7條或第8條處罰
    ，將使不法分子傾向使用非制式槍砲從事不法行為，以規避
    第7條較重之刑責，無異加深不法分子大量使用非制式槍砲
    之誘因，為有效遏止持非制式槍砲進行犯罪情形，非制式槍
    砲與制式槍砲罪責確有一致之必要。為此修正第4條第1項第
    1款所稱槍砲之定義，在特定類型槍砲前增列「制式或非制
    式」等語，使管制範圍明確及於所有制式及非制式槍砲；且
    配合在第7條第1項、第8條第1項、第9條第1項及第3項亦均
    增列「制式或非制式」等語，以調整各條所規範特定類型槍
    砲之範圍（另將第8條第4項原條文「槍枝」，修正為「槍砲
    」，以統一用語）。依修正後之新法，製造「非制式手槍」
    不再依第8條第4項規定，而改依較重之第7條第4項規定處罰
    。本件被告林偉杰非法持有可發射子彈具有殺傷力之槍枝之
    犯行，經比較新舊法適用結果，新法規定非有利於被告，依
    刑法第2條第1項前段規定，自應適用被告行為時之舊法規定
    。原審判決就此部分未及審酌適用，應予補充。
　㈡所犯罪名：
　⒈被告林偉杰就事實一所為，係犯修正前槍砲彈藥刀械管制條
    例第8 條第4 項之非法持有可發射子彈具殺傷力之槍枝罪及
    槍砲彈藥刀械管制條例第12條第4 項非法持有子彈罪。
  ⒉被告林偉杰、葉榮琪就事實二部分所為，則係分別犯刑法第3
    02條第1 項之剝奪他人行動自由罪及修正前刑法第277 條第
    1項之傷害罪。　
　⒊就事實一部分，被告林偉杰自106 年10、11月間某日起至本
    件持之射傷告訴人為止，持有前揭槍、彈之行為，具有行為
    繼續之性質，為繼續犯，應僅各論以單純一罪。被告林偉杰
    以一持有行為，同時持有上開具有殺傷力之槍、彈，係一行
    為觸犯二罪名之想像競合關係，應依刑法第55條前段規定，
    從一重之非法持有可發射子彈具殺傷力之槍枝罪處斷。
  ⒋就事實二部分，被告林偉杰、葉榮琪與陳彥儒、李翊賓、許
    勝傑及數名真實姓名年籍不詳之成年男子，自桃園市○○區○○
    路000 號中國信託銀行前將告訴人強押至位於桃園市桃園區
    經國路上絕色汽車旅館內所為，均係犯刑法第302 條第1 項
    之剝奪他人行動自由罪。被告林偉杰、葉榮琪與陳彥儒、李
    翊賓、許勝傑及數名真實姓名年籍不詳之成年男子間，就剝
    奪他人行動自由犯行，均有共同之犯意聯絡及行為分擔，應
    依刑法第28條之規定，論以共同正犯。
  ⒌被告林偉杰、葉榮琪二人是否有共同傷害之部分，因被告林
    偉杰、葉榮琪堅決否認有共同傷害之犯意聯絡，均分別稱係
    出於其個人己意而為之。被告葉榮琪供稱：我沒有受林偉杰
    指揮，是我自己要持刀劃傷他的，因為那時候與張貽豪在房
    內有口角衝突，一時氣憤就拿刀往張貽豪左腳揮過去，劃傷
    他的左小腿等語（見他卷第102 頁背面、第103 頁背面、第
    113 頁背面、第114 頁背面、原審卷三第185 頁）；被告林
    偉杰供稱：我沒有叫人砍他左大腿，我僅是從我隨身背包內
    拿出一把槍，目的是想要嚇唬被害人，但不小心走火，才不
    慎誤傷張貽豪等語（見偵32154 號卷第6 頁背面），被告林
    偉杰所稱槍枝走火云云顯不可信，已如上述，至於被告葉榮
    琪持刀傷害張貽豪部分，被告林偉杰則堅決否認有叫被告葉
    榮琪持刀為之，此核與被告葉榮琪上開所述大致相符。又告
    訴人張貽豪證述葉榮琪拿刀砍其小腿，至林偉杰開槍大概是
    10幾、20分鐘左右；葉榮琪砍完之後，他們就把葉榮琪叫走
    等語明確（見原審卷三第101 、116 頁），是就傷害部分並
    無證據可資證明被告林偉杰、葉榮琪係基於共同之犯意為之
    甚明，自應認係分別起意。
  ⒍按行為人若原即持有槍、彈，以後始另行起意執槍犯罪，則
    其原已成立之持有槍、彈罪與嗣後之犯罪，即無從認係一行
    為所犯，而應依刑法第50條併合處罰（最高法院99年台上第
    6695號判決意旨參照）。被告林偉杰既於106 年10、11月間
    即已取得上開具有殺傷力之槍、彈，並自斯時起非法持有之
    ，至107 年8 月11日始攜帶上開槍、彈為上開犯行，顯見被
    告林偉杰早已非法持有上開槍、彈，之後始另起意犯妨害自
    由、傷害等罪甚明。是被告林偉杰所犯上開非法持有可發射
    子彈具有殺傷力之改造手槍、剝奪他人行動自由、傷害等三
    罪間，犯意各別，行為互殊，自應予分論併罰。又被告葉榮
    琪所犯上開剝奪他人行動自由、傷害罪二罪間，犯意各別，
    行為互殊，亦應予分論併罰。
　㈢累犯之加重審酌：
　　被告林偉杰前於105 年間，曾因違反毒品危害防制條例案件
    ，經臺灣桃園地方法院以105 年度桃簡字第2425號判決判處
    有期徒刑3 月確定，於106 年11月22日易科罰金執行完畢，
    有本院被告前案紀錄表在卷可稽，本件係於上開有期徒刑執
    行完畢後，5 年內因故意再犯有期徒刑以上之罪，為累犯。
    本院審酌司法院釋字第775 號解釋意旨，係指構成累犯者，
    不分情節，一律加重最低本刑，於不符合刑法第59條所定要
    件之情形下，致生行為人所受之刑罰超過其所應負擔罪責之
    個案，不符罪刑相當原則、比例原則。於此範圍內，在修正
    前，為避免發生上述罪刑不相當之情形，法院就該個案應裁
    量是否加重最低本刑；依此，該解釋係指個案應量處最低法
    定刑、又無法適用刑法第59條在內減輕規定之情形，法院應
    依此解釋意旨裁量不予加重最低本刑。本件被告林偉杰所犯
    並無個案應量處最低法定刑度，又無法適用刑法第59條減輕
    其刑之規定，致生被告所受之刑罰超過其所應負擔罪責，導
    致其人身自由因此遭受過苛之侵害，而有不符憲法罪刑相當
    原則之情形，並參酌公訴檢察官之意見，自應依刑法第47條
    第1項之規定，就被告所犯上開各罪，均依法加重其刑。被
    告林偉杰及其辯護人上訴意旨主張，被告林偉杰前案所犯為
    毒品罪，與本案所犯之妨害自由、傷害及非法持有槍枝罪，
    犯罪類型、侵害法益均不相同，原審判決適用累犯之規定予
    以加重，尚有未妥云云，依上所述，尚有誤會，自無理由。
　㈣變更起訴法條之說明：
    公訴意旨雖認上開事實二部分，以「被告林偉杰與葉榮琪另
    基於共同殺人之犯意聯絡，由葉榮琪先持刀劃開張貽豪左小
    腿，任其流血，林偉杰再持上開具有殺傷力之手槍朝張貽豪
    開槍，致張貽豪左側股骨受有槍傷昏迷，顯見被告林偉杰、
    葉榮琪確有共同殺人故意」，認被告林偉杰、葉榮琪均係涉
    犯刑法第271 條第2 項、第1 項之殺人未遂罪嫌等語。惟按
    殺人未遂與傷害之區別，應視加害人有無殺意為斷，被害人
    受傷程度、受傷處所是否為致命部位及傷痕多寡、輕重如何
    ，僅足供認定有無殺意之參考，究不能據為區別殺人未遂與
    傷害之絕對標準，故不能僅因被害人受傷位置係屬人體要害
    ，即認定行為人有殺人犯意（最高法院94年度台上字第6857
    號判決參照）。是行為人主觀犯意，應通盤審酌行為時一切
    客觀環境及其他具體情形，如行為人與被害人之關係、仇隙
    ，是否足以引發殺人動機，攻擊時之力道是否猛烈足以使人
    斃命，被害人所受傷勢，攻擊後之後續動作是否意在取人性
    命等予以綜合判斷。被告林偉杰與葉榮琪固均坦承有傷害犯
    行，但均堅詞否認有共同殺人未遂之犯意，被告林偉杰辯稱
    ：是槍枝走火傷到張貽豪，我沒有針對被害人開槍；被告葉
    榮琪辯稱：我當天跟他起爭執，我拿水果刀劃傷他的左小腿
    腳背部位，當下很慌亂等語。經查：
  ⒈被告林偉杰、葉榮琪並無共同殺人犯意：
  ⑴就被告葉榮琪部分：告訴人張貽豪於原審審理時證稱：葉榮
    琪為何會拿刀我不知道，是很莫名其妙的，突然我沒有注意
    ，他就從我左邊拿刀子砍我一刀，我沒有注意看到，我感到
    疼痛時，我轉頭看，葉榮琪在我左手邊。我當時是坐著，我
    沒有看到，我坐這個樣子，林偉杰坐在我對面，然後我這樣
    子跟他說我們沒有這麼大的恩怨，為何要來這邊，突然我的
    左腳就感到疼痛，我轉頭看的時候，葉榮琪是在我的左手邊
    拿刀子砍我的左小腿，砍了之後就開始流血。他們有去買紗
    布跟食鹽水回來幫我敷，但沒有用，因為那個傷口太大，被
    告葉榮琪有把食鹽水倒在我的傷口上，但沒有包起來，因為
    那個地方傷口太大，沒有辦法包，左小腿傷口那麼長。我印
    象中他們有去買紗布跟藥水，白色的藥水，有幫我點藥水，
    但因為傷口太大沒辦法包紮。葉榮琪砍我一刀後，我就問他
    幹嘛這樣，他就講說怎樣，我就沒有回應他，他們就把葉榮
    琪叫走。葉榮琪是退到房間角落還是離開房間我不曉得等語
    （見原審卷三第101 至102 頁、第108 至109 頁、第113 至
    114 頁、第116 至117 頁），此核與被告葉榮琪於原審審理
    時所供稱：我劃傷他的左小腿之後，我就趕緊去隔壁藥局買
    藥跟紗布，是我去買的。我直接跟藥局說我要包紮傷口的紗
    布、棉花棒、藥水，應該是有生理食鹽水，跟藥水都有，藥
    局幫我準備一袋，回來有幫張貽豪點藥水、清洗，好像沒有
    包紮等語大致相符（見原審卷三第132 頁）。況倘若被告葉
    榮琪有殺人之直接或不確定故意，衡以案發當時只有告訴人
    被押至汽車旅館內，而依告訴人指訴被告等人至少有7 、8 
    人之多，則被告葉榮琪欲取告訴人之性命應非難事，如被告
    葉榮琪確有殺人之欲意，則其下手之部位應針對人體致命部
    位為之，然而被告葉榮琪卻捨此不為，僅持刀砍傷告訴人左
    小腿1 刀之非致命部分，且事後也未再持續攻擊告訴人，又
    出去購買藥水、紗布等物為告訴人治療，只因傷口太大無法
    包紮而僅幫告訴人點藥水等情，亦據告訴人證述如上，並未
    如起訴書所述「任其流血」之情，故可認被告葉榮琪當時應
    無置告訴人於死之決意甚為明確。
  ⑵被告林偉杰上開所辯槍枝走火云云雖不可採，已如上述，惟
    據告訴人張貽豪於原審審理時所證稱：我被葉榮琪砍一刀後
    ，我有跟林偉杰要求說我想要去醫院，因為我血一直在流，
    流蠻多的，後來我開始有點頭暈，我看到地上整個都是血漿
    。我說我們沒有那麼大的恩怨，林偉杰有跟我說他咽不下這
    口氣，後來有一段時間是沈默的，我一直在想我應該要怎麼
    去跟他要求我想要去醫院，後來我就聽到「砰」開槍的聲音
    ，我有聞到中槍燒焦的味道，後來就昏倒了。送到醫院的這
    一段印象是斷斷續續的，因為我起來看時，是被幾個人架著
    ，後來我又昏倒了，我感覺到疼痛時，又在1 樓的車庫等待
    車子過來，那時我昏倒他們就一直拍我，我又醒來時，我是
    在車子上，我再醒來時，我是在輪椅上，警衛推我進去的過
    程，我大概有點印象，後來我再醒來是在病床上面。我看到
    槍時，林偉杰是在車庫還沒上樓時，林偉杰就有做一個拉滑
    套的動作，上去的時候林偉杰就把槍放在桌上，然後就開始
    剛剛的過程。我跟林偉杰距離大概2 、3 公尺左右，林偉杰
    拿槍擊發時，我沒有注意看到，我沒有一直看著他，他開槍
    打我時，我沒有一直盯著，我不曉得我要閃。跟葉榮琪、林
    偉杰間，除了跟林偉杰有債務糾紛外，沒有其他仇恨、怨隙
    。我沒有印象在跟林偉杰談債務的過程中，林偉杰有說如果
    把我殺了，債務就不用還（見原審卷三第102 至104 頁、第
    113 頁、第123 至126 頁）。依上述告訴人張貽豪於原審審
    理時之證述，也明確指訴被告林偉杰面對面朝其臀部位置開
    一槍，之後即由其他人將告訴人送醫，是就被告林偉杰坐著
    持未扣案之改造槍枝射擊時，與告訴人之距離及槍口方向觀
    之，被告林偉杰射擊時應係明確避開告訴人頭部、胸部、腹
    部等人體臟器重要致命部位，而朝告訴人之左大腿部位射擊
    ，目的也僅止於警告傷害，而造成告訴人上揭之傷勢，而非
    朝告訴人身體之致命部位開槍，自難僅以被告林偉杰持槍射
    擊致告訴人受有左臀槍傷、左側股骨轉子間粉碎性骨折等傷
    勢，即遽認被告林偉杰有殺人之故意。況被告林偉杰若真有
    取告訴人性命之意思，大可於告訴人中彈後再度為其他殺害
    之行為，或者直接對告訴人頭部或心臟部位開槍。然被告林
    偉杰卻捨此不為，反而委請在場之其他人趕快將告訴人送醫
    救治，此有其他共同被告葉榮琪、李翊賓、許勝傑證述在卷
    可稽（見偵5973號卷一第36頁背面、第130 頁、第141 頁背
    面）。再以案發當時被告林偉杰已造成告訴人受傷，如欲置
    其於死地尚非難事，豈有自行停手而不繼續攻擊以遂行其犯
    意之理，更遑論被告林偉杰請在場之其他共同被告將告訴人
    送醫，益見被告林偉杰當時應無置告訴人於死之決意。至於
    告訴人雖亦證述「我覺得他或許有要置我於死的想法」、「
    我中槍過後，我在暈倒之前，就有人說『喂』，好像在制止他
    的意思。有喝止這個動作，但是不是因為這個喝止，林偉杰
    才沒有繼續開槍我不曉得」等語，惟此等均為告訴人之主觀
    臆測及其個人推測之詞，並無其他證據可以佐證，且告訴人
    亦證稱在跟被告林偉杰談債務的過程中，被告林偉杰並沒有
    講「如果把你殺了，債務就不用還」之語。是綜觀被告林偉
    杰與告訴人間僅有債務糾紛，並無深仇大恨、被告林偉杰開
    槍射擊之距離、部位、槍口方向、事後之反應、告訴人所受
    傷勢部位及案發時之一切情狀，已足認被告林偉杰僅係基於
    普通傷害之故意而槍傷告訴人，主觀上並沒有殺害告訴人之
    犯意。
  ⒉依敏盛綜合醫院108 年11月19日敏總（醫）字第1080005473
    號函暨醫師回覆意見表，對於原審詢問：若未及時進行醫療
    行為，是否有危及生命之情事？醫師回覆：是，若未及時醫
    療處理可能因過量出血而休克等語（見原審卷一第267 至26
    9 頁）。惟本案因被告林偉杰有委請其他共同被告將告訴人
    送醫，故尚無醫院上開回覆之「未及時醫療處理」情形存在
    。且依敏盛綜合醫院108 年10月29日敏總（醫）字第108000
    5091號函所附之急診檢傷記錄、急診病歷記錄單、醫囑單及
    急診護理記錄單、急診護理記錄、急診會診單、照片影本所
    示，告訴人張貽豪到院方式是自行走入，昏迷指數（GCS 15
    分，即意識清楚），瞳孔大小左右均正常，生命徵象：直入
    ，血壓、呼吸、心跳正常，檢傷記錄：自訴剛剛跟不認識的
    人發生爭執，被槍射致左大腿近髖骨一個洞，左小腿後側被
    用刀砍傷撕裂傷約10公分，肢體外傷（下肢穿刺傷）：膝蓋
    以上的穿刺傷等情（見原審卷一第191 至201 頁），可知告
    訴人經其他同案被告陳彥儒等人送至敏盛綜合醫院時，其生
    命徵象、生理徵狀當時仍屬正常，且意識清楚而能自訴受傷
    過程等情，在送醫之時並未有危及生命之情事，自難以敏盛
    綜合醫院108 年11月19日函暨醫師回覆意見表所述「是，若
    未及時醫療處理可能因過量出血而休克」之語，而遽認被告
    林偉杰、葉榮琪有殺人之犯意。
  ⒊又依長庚醫療財團法人林口長庚紀念醫院108 年12月24日長
    庚院林字第1081151540號函覆：依病歷所載，病人張君於10
    7 年8 月12日至本院急診就醫時經診斷為左大腿槍傷致左大
    腿開放性骨折及左小腿切割傷，病人到院時呈現休克狀態，
    一開始處理為輸液、輸血、抗生素治療，並安排相關檢查同
    時會診骨科，因病人到院前為休克狀態，故如未及時治療恐
    有生命危險等語（見原審卷三第9 頁）。惟本件告訴人係由
    被告等人送敏盛綜合醫院急診救治，又經由敏盛綜合醫院轉
    診林口長庚紀念醫院，既有醫院間之轉診，且經林口長庚紀
    念醫院及時治療，即不致於有「如未及時治療恐有生命危險
    」之情形發生，故自亦不能僅以此函覆告訴人轉診至該院之
    病況，即遽認被告二人有殺人之犯意。
  ⒋綜上所述，本件就起訴書所載被告林偉杰、葉榮琪另基於共
    同殺人之犯意聯絡，由葉榮琪先持刀劃張貽豪左小腿，任其
    流血，林偉杰再持上開具有殺傷力之手槍朝張貽豪開槍，致
    張貽豪左側股骨受有槍傷昏迷，認被告林偉杰、葉榮琪2 人
    此部分所為係犯刑法第271 條第2 項、第1 項之殺人未遂罪
    云云，據上理由，本院認被告林偉杰、葉榮琪僅係分別基於
    普通傷害之故意而為，與殺人罪之構成要件尚屬有間。公訴
    意旨此部分起訴法條尚有未洽，惟因基本社會事實相同，爰
    依刑事訴訟法第300條之規定，變更起訴法條。　
三、沒收部分：
　㈠本件未扣案之上開改造手槍1 支（含彈匣1 個），係被告林
    偉杰用以犯本案傷害罪所用之物，雖因被告林偉杰片面供述
    已將之丟棄萬里海邊（見原審卷三第183 頁）而無從查獲，
    惟該槍枝係具有殺傷力之改造手槍，已如上述，且屬違禁物
    ，但仍無證據證明業已滅失，故仍應依刑法第38條第1 項規
    定宣告沒收；又扣案之彈頭1 顆，不復具子彈之結構及功能
    ，已非屬違禁物，爰不予宣告沒收。
　㈡被告葉榮琪持以砍傷告訴人之刀械1 支，無從認定為係屬違
    禁物，且依被告葉榮琪供稱已丟棄於絕色汽車旅館垃圾筒而
    未能扣案（見原審卷三第186 頁），為免檢察官執行之困難
    起見，依刑法第38條第2項之反面解釋，爰不予宣告沒收。
    至扣案之彈匣1 個、黑色側背包1 只，槍盒2 盒、手機2 支
    、遠傳電信預付卡2 張等物，均無證據足資證明係屬違禁物
    ，且亦無從證明與本案犯罪有關，檢察官亦未聲請宣告沒收
    ，故均不予宣告沒收，附此敘明。
四、駁回被告上訴之理由：
　㈠被告林偉杰上訴意旨另略以：被告持槍傷害告訴人所為固然
    非是，但有避開身體重要部位，且於告訴人受槍傷後，有請
    同案被告林彥儒、李翊賓、許聖傑等人將告訴人送醫，避免
    損害繼續擴大，目前也仍盡力嘗試與告訴人和解，希望獲得
    原諒，原審判決就被告所犯各罪之宣告刑與定應執行刑，均
    尚嫌過重等語。被告葉榮琪上訴意旨則略以：被告於審判中
    坦承犯行，未浪費司法資源，且被告持刀傷害告訴人後，又
    積極至藥局買藥並送告訴人就醫，而本件又僅係同案被告林
    偉杰與告訴人之糾紛，與被告無重大關聯，原審判決量處被
    告有期徒刑1年3月仍屬過重，請改處較輕之刑等語。　　
　㈡本院爰以被告林偉杰、葉榮琪個人之行為人責任為基礎，審
    酌被告林偉杰未經許可持有具有殺傷力之改造槍枝、子彈，
    對社會之秩序及安寧造成極大之不安與影響；又被告林偉杰
    僅因與告訴人前有金錢借貸關係，不滿告訴人屢對其催討債
    務，進而心生不滿之犯罪動機與目的，即夥同被告葉榮琪等
    人，共同以強暴、脅迫之方式，剝奪告訴人之人身行動自由
    ，實係居於本案犯罪分工中之主導地位，而被告葉榮琪係基
    於附從地位之犯罪動機與目的。再參酌被告二人夥同其餘不
    詳之共犯等人，以剝奪行動自由之非法方法，強押告訴人至
    汽車旅館，期間長達數小時之久並非短暫，又被告林偉杰、
    葉榮琪另各分別另起犯意，被告葉榮琪先持刀砍擊告訴人小
    腿，造成長達20公分之撕裂傷；被告林偉杰更持未扣案之改
    造手槍射擊告訴人之左側大腿，致告訴人受有左臀槍傷、左
    側股骨轉子間粉碎性骨折傷害，造成告訴人心理極大恐懼及
    身體之嚴重傷害，若稍有不慎可能造成更嚴重之後果，告訴
    人因此所受身體與心理上之痛苦自不言而喻，足認被告林偉
    杰、葉榮琪所犯傷害之手段與情節非輕，且被告持槍傷害告
    訴人，所為對社會治安與他人身體健康之影響甚鉅。再兼衡
    被告林偉杰固然已坦認持有改造槍彈、妨害自由及傷害犯行
    ，被告葉榮琪固然亦坦認妨害自由及傷害犯行，被告二人犯
    後也有醫治告訴人且將告訴人送醫救治，犯後也坦承，堪認
    態度良好。惟被告林偉杰於偵訊時自承與告訴人有金錢上糾
    紛，認為已經沒有積欠告訴人任何債務，告訴人認為其欠他
    新臺幣40幾萬元等語（見偵32154 號卷第44頁背面），又後
    於原審審理稱：我沒有欠他，都還他了云云（見原審卷三第
    183 頁），就此債務糾紛部分，明顯與告訴人證稱：林偉杰
    50萬元有還幾萬元，剩46萬元等語（見原審卷三第111 至11
    2 頁），及被告林偉杰與告訴人通訊軟體微信對話截圖11張
    內容所示，即被告林偉杰尚有46萬元未清償告訴人一節不符
    （見他字卷第25至30頁），可知被告林偉杰欲以此等暴力犯
    罪方式迫使告訴人不敢再討債務，且亦致使告訴人畏懼於要
    求賠償損害（見原審卷三第124 至126 頁），又未與告訴人
    達成和解賠償損害，暨被告林偉杰自陳國中畢業之智識程度
    、業粗工、經濟狀況勉持，家有妻小之家庭經濟生活狀況，
    被告葉榮琪自陳高職畢業之智識程度、業土地開發工程的福
    利社、經濟狀況勉持、家有父、母、及兄妹之家庭經濟生活
    狀況等一切情狀。凡此，原審判決均已於量刑時妥適逐一考
    量，堪認原審判決就被告二人所犯各罪，業已審慎考量後分
    別量處如原審判決主文欄所示之刑及沒收，認事用法及量刑
    均無違誤，且迄至目前為止，量刑因子並無變更。又原審判
    決並就被告林偉杰所犯不得易科罰金部分之罪刑定其應執行
    刑，本院審酌罪質不同，但考量人之生命有限，刑罰對被告
    造成之痛苦程度，係以刑度增加而生加乘效果，而非等比方
    式增加，如以實質累加方式執行，刑責恐將偏重過苛，不符
    現代刑事政策及刑罰之社會功能。又上開數罪於併合處罰時
    ，責任非難重複之程度甚高，以及實現刑罰經濟的功能，數
    罪併罰時對法益侵害並無特別加重之必要等一切情狀，也堪
    認原審判決就被告林偉杰所犯不得易科罰金之罪，定其應執
    行刑5年6月，亦堪稱允當。被告二人仍執前詞，反覆爭執原
    審判決量刑過重、定應執行刑過重云云，顯無理由，自應予
    以駁回。　　　　
據上論斷，應依刑事訴訟法第368條，判決如主文。
本案經檢察官陳淑蓉提起公訴，檢察官洪威華到庭執行職務。
中　　華　　民　　國　　109 　年　　9 　　月　　30　　日
                  刑事第十九庭  審判長法　官  曾淑華
                                      法　官  許文章
                                      法　官  陳文貴
以上正本證明與原本無異。
修正前刑法第277 條第1項部分不得上訴。
其餘部分如不服本判決應於收受送達後20日內向本院提出上訴書
狀，其未敘述上訴之理由者並得於提起上訴後20日內向本院補提
理由書（均須按他造當事人之人數附繕本）「切勿逕送上級法院
」。
                                      書記官  洪宛渝
中　　華　　民　　國　　109 　年　　9 　　月　　30　　日
附錄：本案論罪科刑法條全文
修正前槍砲彈藥刀械管制條例第8 條第4 項
未經許可，持有、寄藏或意圖販賣而陳列第一項所列槍枝者，處
三年以上十年以下有期徒刑，併科新臺幣七百萬元以下罰金。
槍砲彈藥刀械管制條例第12條第4 項
未經許可，持有、寄藏或意圖販賣而陳列子彈者，處五年以下有
期徒刑，併科新臺幣三百萬元以下罰金。
刑法第302條第1 項
私行拘禁或以其他非法方法，剝奪人之行動自由者，處五年以下
有期徒刑、拘役或九千元以下罰金。　
修正前刑法第277 條第1項　
傷害人之身體或健康者，處三年以下有期徒刑，拘役或一千元以
下罰金。